【裁判字號】    97,交上易,463
【裁判日期】    970613
【裁判案由】    過失傷害
【裁判全文】
臺灣高等法院臺中分院刑事判決       97年度交上易字第463號
上  訴  人
即  被  告  丙○○原名田蘭馨.
                      號
選任辯護人  熊賢祺律師
上列上訴人因過失傷害案件，不服臺灣臺中地方法院97年度交易
字第18號，中華民國97年1月31日第一審判決(起訴案號：臺灣臺
中地方法院檢察署96年度偵字第28411號)，提起上訴，本院判決
如下：
    主  文
上訴駁回。
丙○○緩刑貳年。
    犯罪事實及理由
一、本案經本院審理結果，認第一審判決認事用法及量刑均無不
    當，應予維持，並引用第一審判決書記載之事實、證據及理
    由（如附件）。
二、被告上訴意旨略以：案發當時，被告車速僅只40公里，並未
    超速行駛（肇事路段限速50公里），被告當時行向之燈號為
    閃光黃燈，且當時天候晴，夜間有照明，該路段為柏油路面
    ，乾燥、無缺陷及無障礙物，視距良好，並無不能注意之情
    形，詎告訴人甲○○竟疏未注意車前狀況，猶貿然直行，因
    而肇事受傷，足見本件肇事原因，實係告訴人行經事故現場
    時，本因停車待主幹道被告之車輛通過後方得行駛，無奈告
    訴人為逞一時之快，見被告之車輛駛近，仍抱持姑且一試之
    心態，超速行駛欲闖越路口，然事與願違，致與無辜之被告
    發生碰撞，被告應無過失；另按駕駛執照僅係持有駕照之人
    具有駕駛能力之推定，然是否確具有駕駛之能力，仍應就具
    體個案而為認定，縱無駕照亦有可能具備通常駕駛之能力，
    其所違反者僅係交通規則之行政處罰。查被告於本案事故發
    生時雖尚未取得駕駛執照，但被告早已通過監理站路考之測
    試，是被告雖尚未取得駕駛執照，仍可推定具備通常駕駛能
    力，原審疏未審查，遽認被告應負過失之刑責，且係無照駕
    駛，顯有違誤等語，指摘原判決不當。
三、經查：
  (一)依被告於 96年6月25日警詢時所供：「（問：發現危險時距
    離對方多遠？採取何種反應措施？）撞到才知道肇事，來不
    及反應」等語觀之（見偵查卷第20頁），被告駕駛自小客車
    沿臺中市○○路行駛，欲駛入旅順路與熱河路之交岔路口時
    ，既未看見告訴人適騎乘機車，沿臺中市○○路駛入上開交
    岔路口，被告駕車行經上開交岔路口確有疏未注意車前狀況
    之情事，應堪認定。
  (二)又被告行經上開交岔路口時，其車速約為40至50公里，亦據
    其於警詢坦承在卷（見偵查卷第20頁）。而依卷附汽車煞車
    距離、行車速度及道路摩擦係數對照表所示（見本院卷第91
    頁)，行車速度40至50公里，其煞車之距離至少約為7.4公尺
    至9公尺，而由被告行向路口至撞擊告訴人處，其距離為5.2
    公尺，此有道路交通事故現場圖在卷可佐（見偵查卷第17頁
    ），本案被告雖未超速行駛（該路段速限50公里），但以其
    行車之速度，縱使於進入上開交岔路口時，即已發現告訴人
    ，並採取緊急煞車之安全措施，亦無法避免撞擊告訴人；參
    以被告上開於警詢所供（其於進入上開交岔路口時，並未看
    見告訴人），足見被告駕車行經上開交岔路口時，亦有未減
    速接近，注意安全，小心通過之情事。
  (三)本案經送臺灣省臺中市區車輛行車事故鑑定委員會鑑定結果
    ，亦認「被告駕駛自小客車行經閃光黃燈號誌路口，未減速
    慢行，為肇事次因」，有該鑑定委員會之鑑定意見書在卷可
    參（見本院卷第52至54頁。按該鑑定委員會疏未審酌被告上
    開於警詢所供，致漏列被告亦有疏未注意車前狀況之情形，
    附此敘明）。
  (四)綜上，本案被告駕車確有疏未注意車前狀況，隨時採取必要
    之安全措施，及行經閃光黃燈路口，未減速接近，注意安全
    ，小心通過之過失行為應堪認定。
四、次按汽車駕駛人未經考驗及格，未領取駕駛執照前，不得駕
    駛汽車，道路交通安全規則第 50條第1項定有明文；另依交
    通部 90年7月23日交路90字第046710號函略示：「．．．因
    故致其違規案件未結清，已考驗合格之報考人，其成績得予
    保留，俟結清所有違規案件後，始發給駕駛執照，且其駕駛
    經歷應自發照日起算」。被告雖於 95年4月10日參加交通部
    公路總局臺中區監理所普通小客車駕駛執照考驗，但因當時
    其尚有一筆違規未結案，致無法領取普通小客車駕駛執照，
    被告係於96年7月2日結清上開違規案，後辦理領照等情，有
    上開臺中區監理94年4月9日中監駕字第0971003428號函附卷
    可查（見本院卷第50頁）。而道路交通管理處罰條例第86條
    第 1項：「汽車駕駛人，無駕駛執照駕車、酒醉駕車、吸食
    毒品或迷幻藥駕車、行駛人行道或行經行人穿越道不依規定
    讓行人優先通行，因而致人受傷或死亡，依法應負刑事責任
    者，加重其刑至二分之一」之規定，係以被告無駕駛執照而
    駕車，為其加重之條件，至於被告是否具有駕駛能力則非所
    問，是被告上訴意旨以其早已通過監理站路考之測試，故其
    雖尚未取得駕駛執照，仍可推定具備通常駕駛能力云云置辯
    ，即屬無據，不足採為有利於被告之認定。本案事證已臻明
    確，被告之選任辯護人聲請再將本案送請臺灣省車輛行車事
    故覆議鑑定委員會覆議，核無必要，附此敘明。原審以被告
    罪證明確，予以論罪科刑，核無違誤，被告上訴意旨猶執前
    詞指摘原判決不當，為無理由，應予駁回。
五、告訴人雖另指稱：告訴人所受之傷害均係頭部顱內部位，而
    頭顱乃人體最脆弱部位，一旦受傷極易致命，告訴人因本件
    車禍於96年6月25日急診住院並轉入加護病房，且於同年6月
    28日接受顱內手術，至今告訴人頭部仍有嚴重後遺症；再者
    ，告訴人因件車禍經醫師診斷為手術後有髖關節及膝關節功
    能之障礙，乃係一下肢三大關節中有兩大關節遺存顯著運動
    障礙，屬殘障等級第八級，對照殘廢等級喪失或減少勞動能
    力比率表所載，告訴人已喪失勞動能力65.52%，顯見告訴人
    頭部顱內受創與下肢所受之傷害，已合於刑法第10條所規定
    「其他於身體或健康，有重大不治或難治」、「嚴重減損一
    肢以上之機能」之重傷害罪等語（見本院卷第86頁）。然依
    告訴人所提出中國醫藥大學附設醫院 97年3月25日出具之診
    斷證明書所載：「患者（即告訴人）因右側股骨骨折術後併
    髖關節及膝關節功能障礙，及頭部外傷併顱內出血、顱骨骨
    折暨氣腦，於96年6月25日經急診住院，於96年6月28日接受
    開顱手術，於 96年6月29日接受右側股骨骨折復位鋼釘固定
    手術，於 96年7月12日出院，住院期間需專人照顧及復建治
    療，自96年8月7日起至97年3月25日止，於門診追蹤治療共9
    次，建議休養避免粗重工作約 6個月左右，宜門診繼續追蹤
    治療」等情，有該診斷證明書附卷可稽（見本院卷第89頁）
    。依該診斷證明書所載，被告雖曾接受開顱及右側股骨骨折
    復位鋼釘固定手術，但至 97年3月25日止，其腦部已無重大
    或難治之傷害，參以告訴人於原審及本院均能出庭應訊，且
    於原審以證人之身分接受詰問時，均能清楚應答，顯見其腦
    部所受之傷害並無「重大不治或難治」之情形；而其右下肢
    所受之傷害，該院亦僅建議「休養避免粗重工作約 6個月左
    右，宜門診繼續追蹤治療」，顯無「嚴重減損一肢以上之機
    能」之情形，是告訴人所受之傷害應尚未達重傷害之情形，
    附此敘明。
六、末查，被告未曾受有期徒刑以上刑之宣告，有臺灣高等法院
    被告前案紀錄表在卷可查，被告於犯後已先賠償告訴人新台
    幣10萬元，有和解書附卷可佐（見本院卷第96頁），且告訴
    人亦表示不再追究有關被告之刑事責任（見本院卷第65頁）
    ，被告經此偵審教訓，應知警惕諒無再犯之虞，本院認所宣
    告之刑，以暫不執行為適當，併諭知緩刑2年，以勵自新。
七、據上論斷，應依刑事訴訟法第373條、第368條，刑法第74條
    第1項第1款，判決如主文。
本案經檢察官乙○○到庭執行職務。
中    華    民    國    97    年    6     月    13    日
            刑事第十庭    審判長法  官  林  照  明
                                法  官  林  欽  章
                                法  官  蔡  名  曜
上列正本證明與原本無異。
不得上訴。
                                書記官  劉  恒  宏
中    華    民    國    97    年    6     月    16    日
附件
臺灣臺中地方法院刑事判決              97年度交易字第18號
公  訴  人  臺灣臺中地方法院檢察署檢察官
被      告  丙○○  女  26歲（民國○○年○月○日生）
                    身分證統一編號：Ｚ000000000號
                    住台中縣太平市○○○路156巷13號
上列被告因過失傷害案件，經檢察官提起公訴（九十六年度偵字
第二八四一一號），本院判決如下：
    主    文
丙○○因過失傷害人，處有期徒刑肆月，如易科罰金，以新臺幣
壹仟元折算壹日。
    犯罪事實
一、丙○○【原名田蘭馨，於民國（下同）九十六年十月二十二
    日改名】明知尚未考領得汽車駕駛執照，竟於九十六年六月
    二十五日凌晨一時五分許，仍無駕駛執照駕駛車牌號碼3377
    —NA號自小客車，沿臺中市○○區○○路由西往東方向行駛
    ，途經臺中市○○區○○路閃光黃燈與熱河路閃光紅燈之交
    岔路口時，本應注意車前狀況，隨時採取必要之安全措施，
    並應注意閃光黃燈表示「警告」，車輛應減速接近，注意安
    全，小心通過，而依當時天候晴，夜間有照明，路面為柏油
    、乾燥、無缺陷及無障礙物，視距良好，又無不能注意之情
    形，詎其能注意，竟疏未注意車前狀況及注意減速慢行，猶
    貿然直行，適有甲○○騎乘車牌號碼P2W—555號重型機車，
    沿臺中市○○區○○路由北往南方向，行駛至熱河路閃光紅
    燈與旅順路閃光黃燈限速五十公里之交岔路口時，亦疏未注
    意暫停讓幹線道車優先通行，並以時速六十公里左右速度超
    速行駛，因而丙○○所駕駛上開自小客車之左前車門遂與甲
    ○○所騎乘上開機車之前車頭發生碰撞，使甲○○人車倒地
    ，致甲○○受有頭部外傷併顱內出血、顱骨骨折、氣腦、延
    遲性顱內出血、右側股骨骨折、頭皮撕裂傷等傷害。丙○○
    則於肇事後，在未經有偵查權之機關或公務員發覺為犯嫌前
    ，向到場處理本件車禍之臺中市警察局第五分局交通分隊警
    員黃向榕陳明其為肇事者及肇事經過，並願接受裁判。
二、案經甲○○訴請臺灣臺中地方法院檢察署檢察官偵查起訴。
    理    由
一、訊之被告丙○○固坦承於前開時地，駕駛車牌號碼3377—NA
    號自小客車，沿臺中市○○區○○路由西往東方向行駛，途
    經臺中市○○區○○路閃光黃燈與熱河路閃光紅燈之交岔路
    口直行，與甲○○騎乘車牌號碼P2W—555號重型機車，沿臺
    中市○○區○○路由北往南方向，行駛至熱河路閃光紅燈與
    旅順路閃光黃燈限速五十公里之交岔路口時，因甲○○疏未
    注意暫停讓幹線道車優先通行，並以時速六十公里左右速度
    超速行駛，其所駕駛上開自小客車之左前車門遂與甲○○所
    騎乘上開機車之前車頭發生碰撞，使甲○○人車倒地，致甲
    ○○受有傷害等情，然矢口否認有何過失傷害犯行，辯稱：
    當時伊有踩煞車，並無過失，且伊汽車駕駛執照因前有罰款
    未繳納，故不能領取，並非無駕駛執照駕車云云。惟查上揭
    犯罪事實，業據證人即告訴人甲○○指證訴綦詳，並有道路
    交通事故現場圖、道路交通事故調查報告表（一）（二）、
    現場照片十一張、告訴人提出中國醫藥大學附設醫院診斷證
    明書一紙附卷可憑。且依被告於警詢時供稱：肇事當時伊行
    車速率為每小時四十至五十公里等語，足見被告於肇事當時
    並未依規定注意車前狀況及注意減速慢行甚明。又被告汽車
    駕駛執照發照日期係九十六年七月二日，此經被告供明在卷
    ，並經本院勘驗該汽車駕駛執照屬實，有審判筆錄附卷可參
    ，顯見被告於肇事當時，尚未考領得汽車駕駛執照無疑。是
    被告上開所辯，無非事後卸責之詞，不足採信。按汽車行駛
    時，駕駛人應注意車前狀況，並隨時採取必要之安全措施；
    又閃光黃燈表示「警告」，車輛應減速接近，注意安全，小
    心通過，道路交通安全規則第九十四條第三項及道路交通標
    誌標線號誌設置規則第二百十一條第一項第一款分別定有明
    文。經查本件被告於前開時地，駕駛上開自小客車，本應注
    意遵守上開規定，而肇事路段被告行向之旅順路為閃光黃燈
    ，有道路交通事故現場圖附卷可考，且依當時天候晴，夜間
    有照明，路面為柏油、乾燥、無缺陷及無障礙物，視距良好
    ，亦有道路交通事故調查報告表（一）附卷可查，又無不能
    注意之情形，詎其能注意，竟疏未注意車前狀況及注意減速
    慢行，猶貿然直行，因而肇事，致告訴人受有如事實欄所載
    傷害，足見被告確有過失，雖告訴人亦疏未注意暫停讓被告
    之幹線道車優先通行，並以時速六十公里左右速度超速行駛
    ，而與有過失，惟被告仍難辭過失之責，且其過失行為與告
    訴人受傷間具有相當因果關係。本件事證明確，被告犯行堪
    以認定。
二、核被告丙○○所為，係犯刑法第二百八十四條第一項前段之
    過失傷害罪。被告無汽車駕駛執照駕駛上開自小客車，因而
    致告訴人受傷，依法應負過失傷害罪責，依道路交通管理處
    罰條例第八十六條第一項規定，應加重其刑。又被告於肇事
    後，在未經有偵查權之機關或公務員發覺為犯嫌前，向到場
    處理本件車禍之臺中市警察局第五分局交通分隊警員黃向榕
    陳明其為肇事者及肇事經過等情，此經被告供明在卷，復有
    警員黃向榕出具之臺中市○○○道路交通事故肇事人自首情
    形紀錄表一份附卷可稽，足認被告係自首而接受裁判，依刑
    法第六十二條前段規定減輕其刑，並依規定先加後減。爰審
    酌被告於肇事後迄今尚未與告訴人達成和解賠償損害，及其
    過失程度，告訴人所受傷害程度與被告犯後否認犯行，態度
    尚非良好等一切情狀，量處如主文所示之刑，並諭知易科罰
    金之折算標準，以示懲儆。
三、據上論斷，應依刑事訴訟法第二百九十九條第一項前段，道
    路交通管理處罰條例第八十六條第一項，刑法第二百八十四
    條第一項前段、第六十二條前段、第四十一條第一項前段，
    刑法施行法第一條之一，判決如主文。
本案經檢察官黃嘉生到庭執行職務。
中    華    民    國    97    年    1     月    31    日
                  刑事第一庭    法  官  朱光國
上正本證明與原本無異。
如不服本判決，應於收受送達後10日內向本院提出上訴書狀（應
敘述具體理由並附繕本）。
上訴書狀如未敘述理由，應於上訴期間屆滿後20日內補提理由書
於本院。
                                書記官  張孝妃
中    華    民    國    97    年    1     月    31    日
附錄論罪科刑法條
刑法第284條第1項：
因過失傷害人者，處 6 月以下有期徒刑、拘役或 5 百元以下罰
金，致重傷者，處1年以下有期徒刑、拘役或5百元以下罰金。


司法院資訊處製作；財團法人民間司法改革基金會備份。
